臺灣臺南地方法院民事裁定　　　　　　　100年度簡抗字第9號
抗　告　人
即　原　告　林義榮
相　對　人
即　被　告　林異草
上列抗告人因與相對人間請求給付不當得利事件，抗告人對於民
國100年10月13日本院臺南簡易庭100年度南簡字第476號所為裁
定提起抗告，本院裁定如下：
    主  文
抗告駁回。
抗告費用由新台幣1,000元抗告人負擔。
    理  由
一、按訴狀送達後，原告不得將原訴變更或追加他訴。但有下列
    各款情形之一者，不在此限：一、被告同意者。二、請求之
    基礎事實同一者。三、擴張或減縮應受判決事項之聲明者。
    四、因情事變更而以他項聲明代最初之聲明者。五、該訴訟
    標的對於數人必須合一確定時，追加其原非當事人之人為當
    事人者。六、訴訟進行中，於某法律關係之成立與否有爭執
    ，而其裁判應以該法律關係為據，並求對於被告確定其法律
    關係之判決者。七、不甚礙被告之防禦及訴訟之終結者。民
    事訴訟法第255條第1項定有明文。
二、本件抗告意旨略以：抗告人於民國（下同）100年9月27日答
    覆庭上詢問「追加」重點非增列該長安段968地號面積，而
    是以92年5月28日分割後「藉」該地段與分割前長安段1042
    地號在同一位置之媒介，引用為長安段968-6地號相對人林
    異草使用之事實連帶作為計列使用面積之依據，與取得所有
    權尚無直接關係，合先敘明。相對人林異草長期植栽於78年
    興建火鶴花栽培場未徵取抗告人同意為不爭的事實，藉長安
    段968地號之沿革證實長安段968-6地號相對人分割前使用之
    事實，原裁定所謂「追加」顯屬誤認。何況使用前相對人林
    異草未告知共有人，不遵守民法第828條第2項：…應得公同
    共有人全體之同意在先，引用長安段968地號地上物為測量
    範圍，卻得徵取相對人同意，依一般認知，顯失公平，保障
    千分之510持分之使用權有待商榷，獨厚違法者，安分守己
    者反吃虧。原裁定理由二抗告人請求不當得利期間為95年6
    月1日至100年5月31日，另具更正狀陳報。依民法第125條：
    …因十五年請求權不行使而消滅。另依民事訴訟法第446條
    訴之變更及同法第255條第2項：請求之基礎事實同一者。本
    長安段968-6地號為相對人長期無償使用之一，係循長安段
    968地號淵源，非採追加請求，抗告人100年8月11日狀理由
    二陳明在卷，為此提出抗告等語。
三、經查，抗告人於原審起訴時原主張相對人逾越其共有物應有
    部分範圍，使用兩造共有之「臺南市○○區○○段969、
    969-1、969-11、968-6、104 2-7、969-9地號土地」，請求
    相對人給付95年6月1日至100 年5月31日止，按抗告人應有
    部分千分之251計算之不當得利，聲明相對人應給付抗告人
    50萬元；嗣於100年6月30日更正給付不當得利之標的為「臺
    南市○○區○○段969、969-1、969- 7、968-6、1042-7、
    969-9地號土地」，聲明相對人應給付抗告人50萬元；原審
    履勘現場後，抗告人於100年9月27 日言詞辯論時復主張追
    加「臺南市○○區○○段968地號土地」為訴訟標的，惟經
    相對人表示不同意抗告人上開追加，原告所為訴之追加，核
    與民事訴訟法第255條第1項第1款所定情形已有未合。且經
    查抗告人請求追加之臺南市○○區○○段968地號土地早於
    抗告人主張不當得利期間（即95年6月1日至100年5月31日）
    之92年間，相對人即已因共有物分割取得所有權，兩者訴訟
    標的之基礎事實及證據資料，不具共同性，請求之基礎事實
    並非同一，亦無民事訴訟法第255條第1項第2款所定之情形
    。另抗告人所為訴之追加，亦無民事訴訟法第255條第1項第
    3款至第6款所定之情形。且抗告人於現場履勘後追加訴訟標
    的亦有礙相對人之防禦權。是以原審以不同土地之不當得利
    請求權為不同之訴訟標的，且各筆土地之使用狀況及權利範
    圍均不相同，審理範圍無同一性，及若准抗告人訴之追加，
    徒使訴訟延滯並有礙訴訟終結為由，駁回抗告人訴之追加之
    聲請，於法並無違誤，抗告意旨指摘原裁定不當，求為廢棄
    ，為無理由，應予駁回。
四、次按非訟事件程序費用之負擔，有相對人者，準用民事訴訟
    法有關訴訟費用之規定；又訴訟費用，由敗訴之當事人負擔
    ；而法院為終局判決時，應依職權為訴訟費用之裁判；非訟
    事件法第21條第2項、民事訴訟法第78條及第87條第1項分別
    定有明文。經核本件非訟事件程序費用額為1,000元（即抗
    告費），而抗告人之抗告為無理由，爰依上開規定確定抗告
    人應負擔之訴訟費用如主文第2項所示。
四、據上論結，本件抗告為無理由，依民事訴訟法第495條之1第
    1項、第449條第1項、第95條、第78條，裁定如主文。
中    華    民    國   100    年    12    月    26    日
                  民事第二庭  審判長法  官   李杭倫
                                    法  官   王獻楠
                                    法  官   王國忠
以上正本係照原本作成。
本裁定除抗告理由有涉及法律見解具有原則上之重要性者外，不
得再為抗告。如提起再抗告，應於收受正本後10日內委任律師為
代理人向本院提出再抗告狀，並繳納再抗告費新台幣1,000元。
中    華    民    國   100    年    12    月    26    日
                                    書記官    黃敏純